【裁判字號】    99,上訴,580
【裁判日期】    990330
【裁判案由】    違反毒品危害防制條例
【裁判全文】
臺灣高等法院臺中分院刑事判決         99年度上訴字第580號
上  訴  人
即  被  告  甲○○
上列上訴人因違反毒品危害防制條例案件，不服臺灣彰化地方法
院99年度訴字第85號中華民國99年1月29日第一審判決（起訴案
號：臺灣彰化地方法院檢察署98年度毒偵字第2231號），提起上
訴，本院判決如下：
    主  文
上訴駁回。
    理  由
一、按依刑事訴訟法第350條、第361條、第362條、第367條規定
    ，不服地方法院之第一審判決而上訴者，須提出上訴書狀，
    並應敘述具體理由，為上訴必備之程式；其所提出之書狀未
    敘述上訴理由，或僅曾以言詞陳述上訴理由者，均應於上訴
    期間屆滿後20日內補提理由書於第一審法院。第一審法院經
    形式審查，認逾期未補提上訴理由者，應定期間先命補正；
    逾期未補正者，為上訴不合法律上之程式，應以裁定駁回。
    倘已提出上訴理由，但所提非屬具體理由者，則由第二審法
    院以上訴不合法律上之程式，判決駁回。而所謂具體理由，
    必係依據卷內既有訴訟資料或提出新事證，指摘或表明第一
    審判決有何採證認事、用法或量刑等足以影響判決本旨之不
    當或違法，而構成應予撤銷之具體事由，始克當之（例如：
    依憑證據法則具體指出所採證據何以不具證據能力，或依憑
    卷證資料，明確指出所為證據證明力之判斷如何違背經驗、
    論理法則）；倘僅泛言原判決認定事實錯誤、違背法令、量
    刑失之過重或輕縱，而未依上揭意旨指出具體事由，或形式
    上雖已指出具體事由，然該事由縱使屬實，亦不足以認為原
    判決有何不當或違法者（例如：對不具有調查必要性之證據
    ，法院未依聲請調查亦未說明理由，或援用證據不當，但除
    去該證據仍應為同一事實之認定），皆難謂係具體理由，俾
    與第二審上訴制度旨在請求第二審法院撤銷、變更第一審不
    當或違法之判決，以實現個案救濟之立法目的相契合，並節
    制濫行上訴（最高法院97年度台上字第892號判決亦同此意
    旨）。
二、本件原判決以上訴人即被告(以下稱被告）甲○○前於民國
    88年間，因施用第二級毒品案件，經原審法院裁定送觀察、
    勒戒後，認為有繼續施用毒品之傾向，經同院裁定令入戒治
    處所施以強制戒治期滿後，由臺灣彰化地方法院檢察署（下
    稱彰化地檢署）檢察官以89年度戒毒偵字第66號、第67號、
    第68號、第69號為不起訴處分確定。復於89年間，因施用毒
    品案件，由彰化地檢署檢察官提起公訴並聲請強制戒治，強
    制戒治部分，於90年10月26日停止戒治釋放；起訴部分，經
    本院以89年度上訴字第1855號各判處有期徒刑10月、7月，
    應執行有期徒刑1年2月確定（第一案）。另於90年間，因施
    用毒品案件，經原審法院以90年度訴字第493號分別判處有
    期徒刑1年2月、8月，應執行有期徒刑1年8月確定（第二案
    ）；又因犯偽造文書案件，經同院90年度易字第1804號判處
    有期徒刑5月確定（第三案）。俟前開第二、三案合併定應
    執行刑有期徒刑2年確定，並與第一案接續執行後，而於93
    年12月10日縮短刑期執行完畢。其後，於94年間，因施用毒
    品案件，經本院以94年上訴字第1684號各判處有期徒刑1年6
    月、9月，減為9月、4月15日（第四案）；因竊盜案件，經
    原審法院以94年度易字第895號判決處有期徒刑8月，減為4
    月確定（第五案）；又因施用第一級毒品案件，經本院以95
    年度訴字第435號判決處有期徒刑1年，減為6月確定（第六
    案）；又因竊盜案件，經本院以95年度上易字第1059號判處
    有期徒刑7月，減為3月15日（第七案）。上開第四、五案及
    第六、七案各合併應執行有期徒刑1年3月、8月，並接續執
    行後，甫於97年2月23日縮短刑期執行完畢。猶未戒除毒癮
    ，分別基於施用第一級毒品海洛因及第二級毒品安非他命之
    犯意，於98年10月1日下午2時許，在其位於彰化縣彰化市○
    ○路78號住處內，以將海洛因摻水稀釋注入針筒後注射之方
    式，施用第一級毒品海洛因一次；隨即於同日下午3時許，
    在同上址處，將安非他命置入玻璃球管後，再以燒烤吸食煙
    霧之方式，施用第二級毒品安非他命一次等情，業據被告甲
    ○○於警詢、偵訊及原審供承不諱，且警方採集被告之尿液
    送驗結果，確呈安非他命、甲基安非他命、可待因及嗎啡之
    陽性反應，此有彰化縣警察局彰化分局查獲毒品案件尿液委
    外送驗清單及詮昕科技股份有限公司於98年10月16日出具之
    濫用藥物尿液檢驗報告各1份附卷可稽。扣案之白色粉末1包
    及顆粒3包，分別經送行政院衛生署草屯療養院及憲兵司令
    部刑事鑑識中心之鑑定結果，確含第一級毒品海洛因（送驗
    淨重0.047公克，驗餘數量0.041公克）及甲基安非他命（淨
    重0.9042公克，驗餘0.8780公克）之成分，此有行政院衛生
    署草屯療養院98年10月13日草療鑑字第0981000050號及憲兵
    司令部刑事鑑識中心98年12月3日憲執刑鑑字第0980002140
    號之鑑定書各乙份附卷可稽。復有彰化縣警察局彰化分局扣
    押筆錄、扣押物品目錄附表及扣案如附表所示之物品可證。
    足徵被告之自白確與事實相符，堪以採信。認被告確有上開
    犯行，而分別論以毒品危害防制條例第10條第1項、第2項之
    施用第一、二級毒品罪，並適用累犯規定，加重其刑。就被
    告施用第一級毒品罪量處被告有期徒刑十月，施用第二級毒
    品罪量處被告有期徒刑七月，並定應執行有期徒刑一年三月
    ，併諭知扣案毒品沒收銷燬及其他供犯罪所用之物沒收。形
    式上審查，核無不合。
三、被告不服原審判決，提起上訴，其上訴意旨略以:雖然被告
    自知施用毒品係為自戕身心，應受懲儆。故被告自從97年2
    月23日執行完畢出監後，下定決心不再碰觸毒品，特選擇參
    加美沙冬替代療法治療，並找份凌晨3、4點上班在菜市場擔
    任送貨員工作，直到前些日子始被老板得知被告曾有毒品前
    科而予以開除，不再聘用，此時對被告言，宛如晴天霹靂，
    想說要做份正常工作，真有那麼困難嬤?當時被告在萬念俱
    灰下，花錢找朋友購買一、二級毒品施用乙次，藉以麻醉自
    己，始為警查獲，事發後被告深感懊悔。又被告已染有HIV
    重大疾病，不知自己能活多久，且被告家中母親年邁，身體
    一直欠佳，常要被告載其至醫院看病，如今得知被告又經判
    刑，常念不知還能不能等被告執行出監，令被告內心非常難
    過，是請能體恤被告之處境，准予被告自新機會，處以替代
    方案接受處罰云云。核被告所陳，並未依據卷內既有訴訟資
    料或提出新事證，指摘或表明原判決有何採證認事、用法或
    量刑有何違法或不當之情事，亦非得減科其刑之依據，不足
    以據認原判決認事用法及量刑有違法或不當之情形，而構成
    應予撤銷改判之事由，是難認已備具體理由。從而，其上訴
    顯不合法律上之程式，應予駁回，並不經言詞辯論為之。
據上論斷，應依刑事訴訟法第367條前段、第372條，判決如主文
。
中    華    民    國    99    年    3     月    30    日
              刑事第四庭  審判長法  官  洪  耀  宗
                                法  官  劉  登  俊
                                法  官  許  文  碩
以上正本證明與原本無異。
如不服本判決應於收受送達後十日內向本院提出上訴狀，其未敘
述上訴之理由者並得於提起上訴後十日內向本院補提理由書（均
須按他造當事人之人數附繕本）「切勿逕送上級法院」。
                                書記官  郭  蕙  瑜
中    華    民    國    99    年    3     月    30    日

司法院資訊處製作；財團法人民間司法改革基金會備份。
